【裁判字號】    95,非抗,9
【裁判日期】    950428
【裁判案由】    票款執行
【裁判全文】
臺灣高等法院臺南分院民事裁定           95年度非抗字第9號
再抗告人  乙○○
相 對 人  甲○○
上列再抗告人因與相對人甲○○間聲請本票裁定准許強制執行事
件，對於中華民國九十五年二月二十日臺灣臺南地方法院九十五
年度抗字第一三號裁定，提起再抗告，本院裁定如下：
    主  文
再抗告駁回。
再抗告程序費用由再抗告人負擔。
    理  由
一、按對於抗告法院之裁定再為抗告，僅得以其適用法規顯有錯
    誤為理由，並經原法院之許可者為限；前項許可，以原裁定
    所涉及之法律見解具有原則上重要性者為限；非訟事件法第
    四十五條第三項、第四項定有明文。
二、本件再抗告意旨係以相對人請求權之時效已消滅為由，就臺
    灣臺南地方法院臺南簡易庭民國九十四年十二月九日准許本
    票強制執行之裁定提起抗告，原法院以聲請法院裁定許可對
    發票人強制執行，乃屬非訟事件，有關請求權是否罹於時效
    及本票是否再抗告人所簽發等情，係屬實體法律關係存否之
    爭執，應由再抗告人提起確之訴以資解決為由，駁回抗告，
    實已違反目前非訟事件有訴訟化之傾向，對於並未有嚴重紛
    爭之訟爭之訴訟事件，以非訟程序解決之時勢所趨，爰依法
    提起再抗告云云。
三、經查再抗告人之主張，涉及「本票票款給付請求權已罹於時
    效」之時效抗辯事由，是否屬於形式審查事項，而得在非訴
    事件程序中主張？此項法律問題經臺灣高等法院暨所屬法院
    九十一年十一月六日法律座談會研討結果，有正、反兩種討
    論意見，且該次法律座談會初步研討結果，與審查意見不同
    ，足徵此項法律見解之釐清，具有原則上之重要性，有加以
    闡釋並統一法律見解之必要，且為原裁定之法院添具許可再
    抗告意見書在卷可稽，自應許可其再抗告。
四、按本票准許強制執行之裁定，屬非訟事件裁定，為裁定之法
    院僅就本票為形式上審查，縱本票已罹於時效，為裁定之法
    院亦無從審酌屬於實體上法律關係之時效消滅事由。況非訟
    事件之裁定，不經言詞辯論，再抗告人提出時效抗辯，相對
    人或許亦有時效中斷事由而不及主張，有礙其防禦之實施，
    如僅憑再抗告人於抗告程序為時效抗辯之主張即駁回相對人
    之聲請，相對人仍須另行起訴以訴訟程序解決兩造之紛爭，
    無法於非訟程序而為解決，是則有關本票票款請求權是否罹
    於時效之抗告事由，核屬實體法上之爭執，應由再抗告人另
    行提起訴訟以資解決，並非本案抗告程序所得救濟，再抗告
    人執此為再抗告，請求廢棄原裁定，為無理由，應予駁回。
五、據上論結，本件再抗告為無理由，依非訟事件法第四十六條
    、第二十一條第二項，民事訴訟法第四百九十五條之一第一
    項、第四百四十九條第一項前段、第九十五條、第七十八條
    ，裁定如主文。
中    華    民    國    95    年     4     月    28   日
                  民事第三庭  審判長法  官  陳光秀
                                    法  官  曾平杉
                                    法  官  徐宏志
上為正本係照原本作成。
不得再抗告。
中    華    民    國    95    年     5     月     1   日
                                    書記官  吳銘添
                                                Ｊ


司法院資訊處製作；財團法人民間司法改革基金會備份。
